臺灣高等法院臺中分院刑事判決　　　　　　　　　　九十四年度上訴字第四五二號
　　上　訴　人
　　即　被　告　甲○○
右上訴人因強盜等案件，不服臺灣彰化地方法院九十三年度訴字第一一一一號中華民
國九十四年一月七日第一審判決（起訴案號：臺灣彰化地方法院檢察署九十三年度偵
字第五一七二號），提起上訴，本院判決如左：
    主      文
原判決撤銷。
甲○○攜帶兇器、毀越安全設備、於夜間侵入住宅竊盜，因防護贓物、脫免逮捕，而
當場施以強暴，處有期徒刑柒年陸月；扣案之手提袋壹個（內放有起子貳支及小手電
筒壹支）及六角扳手、活動扳手各壹支均沒收。
    事      實
一、甲○○前於民國（下同）八十八年間，因違反槍砲彈藥刀械管制條例、毒品危害
    防制條例、竊盜等案件，經本院判處應執行有期徒刑三年六月確定，於九十三年
    一月二十日縮短刑期假釋出監，尚在假釋期間（起訴書誤載為其違反毒品危害防
    制條例，為法院判處有期徒刑六月確定，已於八十九年二月二日執行完畢），詎
    仍未知悔改，復基於為自己不法所有之意圖，於九十三年六月二十九日凌晨三時
    三十分許之夜間，攜帶其所有之手提袋一個（內放有足充為兇器使用之起子二支
    、小手電筒一支）及客觀上足供為兇器使用之六角扳手、活動扳手各一支等工具
    ，至乙○○位於彰化縣二林鎮○○里○○街三巷八號之住處，先以六角扳手毀壞
    乙○○住處之窗戶後，踰越窗戶而侵入乙○○住宅內（當時乙○○之家人睡於二
    樓），竊取乙○○所有之新臺幣（下同）三千元硬幣及百元紙鈔五張（合計為三
    千五百元，起訴書載為一萬元），得手後，甲○○將三千元硬幣裝入其所攜之手
    提袋中，五百元紙幣則置於身上，適遇乙○○返家發現，乙○○即持木劍欲將甲
    ○○逮捕，惟甲○○竟為防護贓物及脫免逮捕，當場與乙○○發生扭打及推打，
    又以傷害之犯意持活動扳手朝乙○○臉部揮擊一下而施以強暴行為，使乙○○臉
    部因而受有開放性傷口之傷害致無力追捕，甲○○乃得以逃逸。嗣經乙○○報警
    處理，查扣甲○○遺留現場之皮包（內放有甲○○之機車駕駛執照及技術證）一
    個、帽子一頂、拖鞋一雙、布鞋一雙、手提袋一個（內放有所竊之三千元硬幣、
    起子二支及小手電筒一支）及六角扳手、活動扳手各一支等物，經警循線查知甲
    ○○身分後，於同年七月八日拘提到案而獲悉上情。
二、案經乙○○訴由彰化縣警察局二林分局報告臺灣彰化地方法院檢察署檢察官偵查
    起訴。
    理      由
一、訊據上訴人即被告甲○○（下稱被告）坦承有於上述時、地，持其所有之手提袋
    一個（內放有起子二支及小手電筒一支）及六角扳手、活動扳手各一支等工具，
    而以活動扳手破壞乙○○住處之窗戶後，侵入屋內竊取乙○○所有之現金硬幣三
    千元及紙鈔五百元後，遇乙○○返家發現，乙○○當場持木劍欲將其逮捕時，其
    與乙○○發生扭打，並推打乙○○後而逃逸等事實不諱，惟矢口否認其有持活動
    扳手揮打乙○○成傷之準強盜犯行，辯稱：伊雖有進入竊盜被乙○○發現欲行逮
    捕時與之扭打，然乙○○持木劍朝伊揮砍時，伊僅以手抵擋，及與之扭打、推打
    ，並未持活動扳手攻擊乙○○，乙○○頭部之傷勢應係遭伊反推後跌倒碰傷所致
    ，並非伊拿扳手毆擊所傷云云。
二、經查，被告於上開時地侵入告訴人乙○○住處行竊，並為防護贓物、脫免逮捕而
    與告訴人乙○○扭打及持所攜帶之活動扳手揮砍告訴人乙○○頭部成傷之事實，
    業據告訴人乙○○於警訊、偵查中指證歷歷，並於原審審理中、接受詰問時結證
    詳細，核其前後所述均大致相符，並有被告所攜而遺留現場之皮包（內放有甲○
    ○之機車駕駛執照及技術證）、帽子一頂、拖鞋一雙、布鞋一雙、手提袋一個（
    內放有所竊之三千元硬幣、起子二支及小手電筒一支）及六角扳手、活動扳手各
    一支等物扣案及現場照片二十一張在卷、告訴人乙○○受傷之診斷證明書一紙在
    卷可資佐證，告訴人前開指證，顯非無憑。又被告亦不否認其確有於上述時、地
    ，持活動扳手、六角扳手等工具，以活動扳手破壞窗戶後，侵入乙○○住處竊取
    財物為乙○○當場發現，而與乙○○發生扭打及推打等事實，僅否認有以活動扳
    手揮打乙○○成傷，並以前開情詞置辯，惟查其於檢察官偵訊時辯稱：「．．．
    被害人拿木劍打我，我拿扳手抵擋而已，並沒有反擊．．．」，此與其後於原審
    及本院辯稱其僅係空手抵擋之辯詞，顯相出入，則其辯解是否可信，已有可疑，
    且稽諸被告既已行竊時既已攜持活動扳手等工具，則當告訴人乙○○手持木劍欲
    將其逮捕時，衡情其應無空手閃躲之可能，其間當有如告訴人所指證之持活動扳
    手加以反擊之情形，否則以被告所述告訴人體型遠比其壯碩（被告自稱告訴人重
    達一百多公斤），告訴人手中更持有長而厚實之木劍朝其揮打，加以告訴人住處
    尚住有其家人等種種客觀不利於被告之因素下，被告若非將告訴人攻擊成傷，殊
    無輕易得以脫逃之可能，況被告亦自承其當時確有與告訴人發生扭打、推打之情
    形，且其於檢察官偵訊時，甚至自稱其有持扳手抵擋告訴人之木劍，則當其與告
    訴人扭打、推打及以扳手抵擋之過程中，告訴人頭部之傷應係遭被告持扳手揮擊
    所致，更見告訴人前開指證實屬有據，而可採信。則被告前開所辯，應屬為己卸
    責之詞，委無可採，事證明確，其犯行堪予認定，應依法予以論科。
三、按窗戶係用以防閑，係屬安全設備之一種，且扣案之活動扳手及六角扳手各一支
    ，均為鐵製，外形甚為沈重，顯足作為兇器使用，又被告所攜之手提內置放之起
    子係屬頭形尖銳之金屬物品，亦可充為兇器，是被告持該等工具行竊後，為防護
    贓物及脫免逮捕而持所帶之活動扳手毆打告訴人成傷，核其所為，係犯刑法第三
    百二十九條、第三百三十條第一項之準加重強盜罪。次按最高法院二十七年上字
    第三四六號判例要旨所示：「上訴人侵入行竊被獲，情急圖脫，用所攜尖刀劃傷
    某甲右手背等處，乘間脫逃，是其持刀劃傷，係屬故意加害，雖仍屬竊盜脫免逮
    捕，當場實施強暴之行為，要難認準強盜罪之當然結果，如經合法告訴，應依刑
    法第五十五條，從一重處斷」，本件被告持活動扳手揮擊告訴人成傷，係屬故意
    加害，復據證人乙○○合法告訴（參其警訊筆錄），雖仍屬竊盜脫免逮捕當場實
    施強暴之行為，然不能認係準強盜之當然結果，揆諸上揭判例要旨所示，被告另
    犯有刑法第二百七十七條第一項之傷害罪，並應與前揭所犯之準加重強盜罪間依
    刑法第五十五條之規定從一重之準加重強盜罪處斷；又起訴書依被告於警訊、偵
    查中所供，起訴被告係與另一名綽號「阿奇」之成年男子共同前往告訴人住處行
    竊，固非無據，然被告於原審及本院審理時，均改口否認其有與他人共同行竊，
    且經原審就此訊問告訴人，其亦無法證實當時是否尚有其他人共同前來行竊，則
    因被告之自白不得作為認定事實之唯一依據，此部分因無法證明，故有關本案竊
    盜之犯罪事實部分，應認係被告一人行竊，則起訴書此部分記載亦有未洽，併予
    更正；再起訴書認被告曾於八十八年間，因違反毒品危害防制條例案件，經法院
    判處有期徒刑六月確定，甫於八十九年二月二日執行完畢後，五年內再犯本件有
    期徒刑以上之罪，而請求法院依法依累犯論處，並依法加重其刑，然查被告乃係
    於八十八年間，因違反槍砲彈藥刀械管制條例、毒品危害防制條例、竊盜等案件
    ，經本院判處應執行有期徒刑三年六月確定，於九十三年一月二十日因縮短刑期
    假釋出監，現仍在假釋中，有台灣高等法院被告全國前案紀錄表、法務部在監在
    押資料表各一份在卷可參，起訴書就此請求法院將被告論以累犯，顯有誤會；另
    起訴書依告訴人之指述，認被告共竊取告訴人約一萬元之現金，然被告堅決否認
    有竊取告訴人一萬元之現金，供稱其僅竊取五百元之紙鈔得手，另約三千元硬幣
    於竊得後，裝入其所持之手提袋中，但於逃逸時，將手提袋遺留在現場，並未帶
    走，因告訴人並無法證明其確有遭被告竊走一萬元，故所竊金額應以被告所供較
    為可採，此部分起訴書所載亦有未當，均應一併予以更正。
四、本件事證已臻明確，被告否認準強盜犯行猶執陳詞上訴，委無可採；其辯護人雖
    亦辯以：按刑法第三百二十九條所定之竊盜以強盜論者，係指竊盜因防護贓物，
    脫免逮捕、湮滅罪證而當場施以強暴脅迫者而言，若於行竊時經事主發覺持械追
    捕即拋棄贓物而逃，被事主追上用棍毆打始予還擊致成互毆，縱擊傷事主可另成
    其他罪名，究不生以強盜論之問題，最高法院四十五年度台上字第一五一七號判
    決要旨可資參照，本件被告係因遭乙○○圍堵並用木劍毆打，始由被告持扳手反
    擊致互毆而擊傷乙○○，依上開判決要旨可知，被告擊傷乙○○，縱可另成其他
    罪名，究與準強盜要件不符云云。然查，本件證人乙○○於原審時業已供證：「
    （問：你如何抓被告？）答：我進屋看到有人，我直覺是小偷，被告想跑，但是
    沒有辦法逃，當場我與被告扭打，我抓住被告，我們有身體上的接觸，被告想從
    後門跑，但是後門上鎖，被告沒有辦法逃，被告又回頭，想從正門逃，我就拿木
    劍打被告，被告拿板手回擊」、「（問：你頭部傷勢是被告打的還是跌倒造成？
    ）答：被告拿扳手打我造成的」、「（問：被告拿扳手是要攻擊你，還是要防衛
    你的木劍？）答：被告拿扳手打我，不是要擋木劍」等語明確（參原審卷第一二
    七－一二八頁），足徵本件係被告入門行竊遭證人乙○○發現施行逮捕時，即與
    證人乙○○扭打而當場施以強暴，復持扳手揮擊證人乙○○成傷之事實甚明，核
    其於現場與證人乙○○之扭打、及以活動扳手揮擊，均屬其為脫免逮捕、防護贓
    物而當場所施之強暴行為，與上揭判決要旨所示「於行竊時經事主發覺持械追捕
    即拋棄贓物而逃，被事主追上用棍毆打始予還擊致成互毆」之情形尚屬有間，自
    非可引該判決執為本件免責之據，辯護人上揭所辯洵屬無據，亦非可採。
五、原審以被告犯行事證明確予以論罪科刑，固非無見，惟查被告持扳手揮擊證人乙
    ○○成傷而另犯有刑法第二百七十七條第一項傷害罪之部分，係屬故意加害而不
    能認係準強盜之當然結果，業如上述，原審認此部分係準強盜之當然結果，容有
    未洽，被告否認犯行執詞上訴雖未可採而未指摘及此，然原判決既有上揭可議，
    仍屬無可維持，應由本院撤銷改判。爰審酌被告犯罪之動機、目的、方法、手段
    、所得利益，其前有多項犯罪記錄，品行不良，更曾因犯竊盜罪，為該案認有犯
    竊盜罪之習慣，除判處徒刑外，另諭知於刑之執行前應送強制工作（參其前案紀
    錄表），其經執行強制工作後，仍未矯其惡習，其貪圖不勞而獲之心態明顯，且
    其本件於深夜之際，攜帶兇器侵入告訴人住處行竊，為告訴人發現後非但不知自
    制，反持兇器攻擊告訴人後逃逸，其行為除已使告訴人蒙受財物上之損失，復嚴
    重干擾告訴人居家生活之安寧，所生危害重大，暨其犯後不知坦認犯行，難認知
    悔，犯後態度不佳等一切情狀，量處仍與原審相同刑度之有期徒刑柒年陸月（按
    被告本件所犯刑法第三百三十條第一項加重強盜罪之法定刑為「七年以上有期徒
    刑」，而原審判決書後附該法條之法定刑誤引九十一年一月三十日修正前之舊條
    文而載為「五年以上十二年以下有期徒刑」）。扣案之手提袋一個（內放有起子
    二支、小手電筒一支）、活動扳手及六角扳手各一支，係被告所有、供犯本罪所
    用之物，此經被告供承在卷，併依刑法第三十八條第一項第二款宣告沒收；其餘
    所扣之物，雖係被告所有，然此為其私人之物品，難認與犯本案有關，依法無從
    併予宣告沒收，附為敘明。
據上論結，應依刑事訴訟法第三百六十九條第一項前段、第三百六十四條、第二百九
十九條第一項前段，刑法第二百七十七條第一項、第三百三十條第一項、第三百二十
九條、第三百二十八條第一項、第三百二十一條第一項第一、二、三款、第五十五條
、第三十八條第一項第二款，罰金罰鍰提高標準條例第一條前段，判決如主文。
本案經檢察官丙○○到庭執行職務。
中      華民      國      九十四  年      四      月      十二    日
                                臺灣高等法院臺中分院刑事第三庭
                                      審判長法  官  江  錫  麟
                                            法  官  廖  柏  基
                                            法  官  林  欽  章
右正本證明與原本無異。
如不服本判決應於收受送達後十日內向本院提出上訴書狀，其未敘述上訴之理由者並
得於提起上訴後十日內向本院補提理由書（均須按他造當事人之人數附繕本）。
                                            書記官  巫  彥  佳
中      華      民      國      九十四  年      四      月      十三    日
附錄法條：
刑法第三百三十條
犯強盜罪而有第三百二十一條第一項各款情形之一者，處七年以上有期徒刑。
前項之未遂犯罰之。
刑法第三百二十九條
竊盜或搶奪，因防護贓物、脫免逮捕或湮滅罪證，而當場施以強暴脅迫者，以強盜論
。
                                                                        Ａ
